【裁判字號】    98,台上,1477
【裁判日期】    980813
【裁判案由】    返還不當得利
【裁判全文】
最高法院民事裁定            九十八年度台上字第一四七七號
上  訴  人  甲○○
訴訟代理人  龍其祥律師
被 上訴 人  乙○○
上列當事人間請求返還不當得利事件，上訴人對於中華民國九十
八年五月二十六日台灣高等法院第二審判決（九十八年度上字第
二四九號），提起上訴，本院裁定如下：
    主  文
上訴駁回。
第三審訴訟費用由上訴人負擔。
    理  由
按上訴第三審法院，非以原判決違背法令為理由，不得為之。又
提起上訴，上訴狀內應記載上訴理由，其以民事訴訟法第四百六
十九條所定事由提起第三審上訴者，應於上訴狀內表明：原判決
所違背之法令及其具體內容、暨依訴訟資料合於該違背法令之具
體事實。其依同法第四百六十九條之一規定提起上訴者，並應具
體敘述為從事法之續造、確保裁判之一致性或其他所涉及之法律
見解具有原則上重要性之理由。同法第四百六十七條、第四百七
十條第二項分別定有明文。而依同法第四百六十八條規定，判決
不適用法規或適用不當者，為違背法令；依同法第四百六十九條
規定，判決有該條所列各款情形之一者，為當然違背法令。是當
事人提起第三審上訴，如合併以同法第四百六十九條及第四百六
十九條之一之事由為上訴理由時，其上訴狀或理由書應表明該判
決所違背之法令條項，或有關判例、解釋字號，或成文法以外之
習慣或法理等及其具體內容，暨係依何訴訟資料合於該違背法令
之具體事實，並具體敘述為從事法之續造、確保裁判之一致性或
其他所涉及之法律見解具有原則上重要性之理由。如未依上述方
法表明，或其所表明者與上開法條規定不合時，即難認為已合法
表明上訴理由，其上訴自非合法。本件上訴人對於原判決提起第
三審上訴，雖以該判決違背法令為由，惟核其上訴理由狀所載內
容，徒就原審取捨證據、認定事實之職權行使所論斷：上訴人本
於不當得利法律關係為本件請求，自應由其就所主張不當得利返
還請求權發生之原因事實負證明之責，若未能證明此一事實，則
被上訴人就其抗辯事實即令不能舉證，或所舉證據尚有疵累，亦
應認上訴人之請求為無理由。查上訴人主張其以所有之不動產向
彰化銀行新竹分行（下稱彰銀新竹分行）抵押借款新台幣（下同
）二百十萬元（下稱系爭借款）之事實前後不一，又未能證明被
上訴人冒其名開戶、辦理貸款及提領借款，已見矛盾且非可取。
況被上訴人於領取系爭借款後，已以其中一百八十一萬九千一百
二十五元清償上訴人原向新竹市第一信用合作社之借款而塗銷設
定予該合作社之抵押權，與中央銀行管理票據交換業務辦法第三
條、第十九條、第二十七條等關於銀行票據交換規定無違，被上
訴人並陸續代上訴人支付系爭借款之利息，且有超過，難認系爭
借款係被上訴人借用上訴人名義所貸，則上訴人清償系爭借款並
塗銷該抵押權，與被上訴人無涉，上訴人依不當得利之法律關係
請求被上訴人返還二百十萬元本息，即非正當。另兩造其餘攻擊
、防禦方法與判決結果無涉，無予一一論述必要等情，指摘為不
當，並就原審命為辯論及已論斷者，泛言謂為違法，而非表明該
判決所違背之法令及其具體內容，暨依訴訟資料合於該違背法令
之具體事實，更未具體敘述為從事法之續造、確保裁判之一致性
或其他所涉及之法律見解具有原則上重要性之理由，難認其已合
法表明上訴理由。依首揭說明，應認其上訴為不合法。
據上論結，本件上訴為不合法。依民事訴訟法第四百八十一條、
第四百四十四條第一項前段、第九十五條、第七十八條，裁定如
主文。
中    華    民    國  九十八  年    八    月   十三   日
                      最高法院民事第五庭
                          審判長法官  朱  建  男
                                法官  顏  南  全
                                法官  林  大  洋
                                法官  沈  方  維
                                法官  阮  富  枝
      本件正本證明與原本無異
                                      書  記  官
中    華    民    國  九十八  年    八    月  二十五  日
                                                      Ｅ


司法院資訊處製作；財團法人民間司法改革基金會備份。
